臺灣臺北地方法院刑事判決　　　　　　　94年度交易字第30號
公　訴　人　臺灣臺北地方法院檢察署檢察官
被　　　告　乙○○
上列被告因過失傷害案件，經檢察官聲請以簡易判決處刑（93年
度偵字第21 278號），本院臺北簡易庭認不宜以簡易判決處刑（
94年度北交簡字第138號），改依通常程序審理，茲判決如下：
    主  文
乙○○過失傷害人之身體，處拘役伍拾日，如易科罰金，以佰
元折算壹日。
    事  實
一、乙○○於民國93年4月29日上午8時5分，騎乘車號YLW-903號
    重型機車，沿臺北市○○區○○路北往南外側車道朝信義路
    方向前進，行經該路200巷無號誌三岔路口前，本應注意在
    市區道路之時車速度不得超過時速50公里，及行經無號誌之
    交岔路應減速慢行，作隨時停車之準備，且汽車在同一車道
    行駛時，除擬超越前車外，後車與前車之間應保持隨時可以
    煞停之距離，而依當時係晴天、有日間自然光線、行經鋪有
    柏油之市區道路○路面乾燥無缺陷、無障礙物、視距良好，
    所駕駛車輛機械性能良好，依其智識、能力並無不能注意之
    情事，竟疏未注意，仍以時速超過50公里之速度，騎車行駛
    至上開無號誌之三岔路口前，適同向之甲○○在其左前方騎
    乘車號DGX-955號輕型機車，行至該三岔路口前，原顯示左
    轉方向燈欲偏左超過其右側之娃娃車，適該娃娃車起步前行
    並變換至第二車道，甲○○疏未注意同一車道右後方直行之
    乙○○所騎機車，即貿然自該車道偏右行駛擬右轉至臺北市
    信義區○○路200巷，且因乙○○疏未減速慢行，作隨時停
    車之準備，亦疏未與前車保持隨時可以煞停之距離，於發現
    甲○○所騎輕型機車偏右行駛時已煞避不及而撞擊甲○○所
    騎機車右側車身，致甲○○人車倒地，而受有右側鎖骨骨折
    之傷害。乙○○則於駕車肇事後、犯罪未被發覺前，在肇事
    現場等候，向有偵查犯罪職權之公務員即臺北市政府警察局
    交通大隊信義分隊警員陳家明坦承犯行並接受裁判。
二、案經甲○○訴由臺北縣政府警察局汐止分局報請臺灣士林地
    方法院檢察署檢察官呈請臺灣高等法院檢察署檢察長令轉臺
    舉臺北地方法院檢察署檢察官聲請簡易判決處刑。
    理  由
壹、程序方面：
一、按檢察官聲請以簡易判決處刑案件，經法院認為不得或不宜
    以簡易判決處刑者，應適用通常程序審判之，刑事訴訟法第
    452 條定有明文。本件檢察官雖聲請以簡易判決處刑，惟本
    院臺北簡易庭認被告咸未坦承有過失，而本件車禍乃告訴人
    所騎機車驟然變換行向所致，且本件事故係發生於93年4 月
    29日，但告訴人甲○○所提診斷證明書係記載其於93年5 月
    18日至24日因右側鎖骨骨折住院治療，是本件被告是否有過
    帙、告訴人當日究有無受傷、所受傷勢為何均非明確，尚有
    調查之必要，不宜以簡易判決處刑，而改用通常程序審理，
    先此敘明。
二、次按刑事訴訟法第159 條第1 項雖規定，被告以外之人於審
    判外之言詞或書面陳述，除法律有規定外，不得作為證據。
    惟同法第159 條之5 第2 項已規定，當事人、代理人或辯護
    人於法院調查證據時，知有第159 條第1 項不得為證據之情
    形，而未於言詞辯論終結前聲明異議者，視為有前項之同意
    （指同條第1 項之同意作為證據），此乃第159 條第1 項所
    容許，得作為證據之例外規定之一（參照最高法院93年度台
    上字第3533號判決要旨）。經查：本案被告、檢察官於言詞
    辯論終結前，均未就本案所調查之證據主張有刑事訴訟法第
    159條第1項不得為證據之情形，是參照上開最高法院判決要
    旨，本案經調查之證據均有證據能力，合先敘明。
貳、實體方面：
一、訊據被告乙○○固不否認於上揭時地騎車發生車禍致告訴人
    甲○○受傷之事實，惟矢口否認過失傷害犯行，辯稱：當時
    右前方有一輛娃娃車，其看見告訴人顯示左轉方向燈，使其
    以為告訴人係要靠左行駛遶過娃娃車，惟告訴人卻突然右轉
    ，所以發生撞擊，依當時之情形其應該無過失云云。經查：
  (一)上揭事實，業據被告於警詢、偵查及本院審理時供承：其所
    騎機車與告訴人所騎機車係同向行駛，告訴人在其前方，原
    顯示左轉方向燈要從車道左側超過前方娃娃車，因娃娃車起
    步前行，告訴人就突然右轉，當其發現告訴人右轉時，與告
    訴人相距不到5公尺，所以也跟著偏右，希望能閃過告訴人
    ，但還是發生擦撞等情明確（見93年度偵字第9825號偵查卷
    第21頁、34頁、本院94年2月16日準備程序筆錄第2頁），核
    與證人即告訴人甲○○本院審理時結證：「我本來打左轉方
    向燈要超過娃娃車，但娃娃車走了之後，我就切掉方向燈，
    就直走了」、「娃娃車開走後，我就跟在後面慢慢」、「（
    審判長問：娃娃車在你前方時，你有打左燈？）有。（審判
    長問：為什麼？因為當時想要從左方超車。我當時想說娃娃
    車不會那麼快啟動，我原本想要從左方超車，當時我的車頭
    已經左偏，已經快要到旁邊車道的白線，但是因為後來娃娃
    車開動了，我就沒有超車，我就將車頭往右偏，要往前走，
    將車頭偏回來的那一剎那間，我就被撞到。」情節相符（見
    本院94年3月15日審判筆錄第4頁、第5頁、第6頁）；且依告
    訴人及被告均不爭執內容並經其二人核閱無訛簽名捺指印之
    臺北市○○○○○道路交通事故現場圖顯示：肇事前，告訴
    人所騎乘之輕型機車行車動線係自第二車道及外側車道間白
    線右側以約斜30度角朝右往松德路200巷方向行進，被告騎
    乘機車之行車動線則係在同車道告訴人右側直行，肇事後，
    告訴人所騎乘機車車頭橫倒在距第二車道與外側車道白線
    0.2公尺處，被告所騎乘機車則橫倒在告訴人機車前方4.2公
    尺距白線4.0公尺處；參以卷附臺北市政府警察局信義分局
    交通分隊道路交通事故補補充資料表及車損照片所示：被告
    所騎乘之重型機車右側車身有擦地痕、前車頭有撞痕，告訴
    人所騎乘之機車右側車身有擦地痕，右側車身撞凹等情。是
    依告訴人與被告所陳述之行車動線與本件車禍發生後兩車所
    在之相關位置，可知本件被告與告訴人發生車禍撞擊之地點
    ，係在臺北市○○區○○路200巷交岔路口前之告訴人機車
    倒地位置處，因告訴人之機車未注意右後方來車即先行搶道
    右轉，致其右側車身遭正以時速超過50公里速度在同車道直
    行中之被告所騎重型機車車頭撞擊。再本件肇事路段之限速
    為50公里，被告在警詢中坦承當時車速約50至60公里（見上
    開偵查卷第21頁），顯見被告於行近交岔路口前仍無減速慢
    行通過交岔路口之意；再參照兩車撞擊後之車損、人傷部分
    ，可證明被告係因行進中見到告訴人顯示左方向燈，以為告
    訴人要偏左行駛，其行進方向與告訴人無發生衝突之虞，而
    於行近交岔路口前，仍超速行駛，未減速慢行作隨時停車之
    準備，亦疏未與前車保持隨時可以煞停之距離，適前方有告
    訴人騎乘之機車突然偏右行駛，以致被告於發現時已煞避不
    及，雖告訴人亦有轉向未注意右後方來車之過失，惟被告應
    遵守道路交通安全之相關規定，對個人行車保持謹慎之注意
    ，要不得以前方車輛行進方向飄忽不定作為推卸自我應遵守
    交通規則之口實。
  (二)本案告訴人因本件車禍事故，致受有右側鎖骨骨折之傷害，
    有臺北市立聯合醫院忠孝院區（原名臺北市立忠孝醫院）於
    93年5月24日出具之診斷證明書及該院北市醫忠字第094312
    39000號函在卷足按。參以上開北市醫忠字第0943123000號
    函載明：病患（即告訴人甲○○）於93年4月29日8時35分由
    救護車送至本院急診就醫，主訴因交通意外造成鎖骨處及踝
    部疼痛，經評估診視診斷為右側鎖骨骨折等情，是被害人因
    本院車禍事故致受有身體傷害之事實，應堪認定。
  (三)按行車速度在市區道路時速不得超過50公里，行經無號誌之
    岔路口，應減速慢行，作隨時停車之準備；汽車在同一車道
    行駛時，除擬超越前車外，後車與前車之間應保持隨時可以
    煞停之距離，道路交通安全規則第93條第1項第1款、第3款
    、第94條第1項各定有明文。被告本應注意上開道路交通安
    全規則之規定，如前所述，其於警訊時業已供承：其駕車之
    車速約時速50至60公里等語，且依道路交通事故調查報告表
    載明，當時天晴、日間自然光線充足、路面乾燥、無缺陷、
    道路無障礙物、視距良好等情形，其又無不能注意之情事，
    竟疏未注意，仍以時速超過50 公里騎車行駛，且疏未注意
    車前狀況（即將行經交岔路口）並採取隨時停車之安全措施
    ，煞避不及而撞擊告訴人機車倒地，致告訴人受傷，被告自
    有過失。況本件車禍經送臺北市車輛行車事故鑑定委員會鑑
    定結果，認為被告騎乘重型機車涉嫌超速行駛為肇事次因，
    告訴人騎乘輕型機車轉向未注意右後方來為肇事主因；再經
    臺北市車輛行車事故鑑定覆議會委員會鑑定結果，亦同認為
    被告騎乘重型機車涉嫌超速行駛（自稱50幾公里/小時）為
    肇事次因，告訴人騎乘輕型機車轉向未注意右後方來車為肇
    事主因，此分別有臺北市車輛行車事故鑑定委員會94年5月3
    日北鑑審字第09430119700號鑑定意見書、臺北市政府交通
    局94年7月11 日北市交五字第09432469200號函檢送之臺北
    市車輛行車事故鑑定覆議委員會鑑定覆議見書在卷可稽。雖
    告訴人騎乘輕型機車右轉時，疏未注意右後方直行來車，亦
    有過失，然此亦不能解免被告之責任。再者，本件被害人所
    受右側鎖骨骨折之傷害，確因被告之過失所致，是被告之過
    失行為與被害人之傷害間，具有相當因果關係。
  (四)從而，本案事證已臻明確，被告犯行應堪認定，其猶執詞辯
    稱無過失，即非可採，應予依法論科。
二、核被告所為，係犯刑法第284條第1項前段之過失傷害罪。又
    被告於犯罪未被有偵查權之機關或公務員發覺前，即託人前
    往警察機關報案，並向到臺北市立聯合醫院忠孝院區處理警
    員陳家明坦承犯行並接受裁判，此有臺北市○○○○○道路
    交通事故肇事人自首情形紀錄表及臺北市政府警察局信義分
    局交通分隊交通事故談話紀錄表附卷可憑（見上開偵查卷第
    23頁、第21頁），是認被告有接受裁判之意思甚明，符合自
    首之規定，應依刑法第62條前段規定減輕其刑。爰審酌告訴
    人騎乘輕型機車轉向時，疏未注意右後方同車道直行來車貿
    然右轉，為本件車禍事故之肇事主因，而被告超速行駛且未
    注意車前狀況為肇事次因，有前開鑑定意見書二份在卷足按
    ；併審及告訴人係受有右側鎖骨骨折之傷害，且被告迄未與
    告訴人達成民事和解，及其犯後態度等一切情狀，量處如主
    文所示之刑，並諭知易科罰金之折算標準。
據上論斷，依刑事訴訟法第452條、第299條第1項前段，刑法第
284條第1項前段、第62條前段、第41條第1項前段，罰金罰鍰提
高標準條例第1條前段、第2條，判決如主文。
本案經檢察官彭慶文到庭執行職務。
中　　華　　民　　國　　94　　年　　8 　　月　　26　　日
　　　　　　　　　刑事第十三庭  審判長法  官  朱瑞娟
                                      法  官  吳佳薇
                                      法　官　陳慧萍
上正本證明與原本無異。
如不服本判決，應於判決送達後10日內向本院提出上訴狀（應抄
附繕本）。告訴人或被害人如對於本判決不服者，應具備理由請
求檢察官上訴，其上訴期間之計算係以檢察官收受判決正本之日
期為準。
　　　　　　　　　　　　　　　　      書記官　何適熹
中　　華　　民　　國　　94　　年　　8 　　月　　29　　日
附錄本案論罪科刑法條：
中華民國刑法第284條
 (過失傷害罪)
因過失傷害人者，處6月以下有期徒刑、拘役或500元以下罰金，
致重傷者，處1年以下有期徒刑、拘役或500元以下罰金。
從事業務之人，因業務上之過失傷害人者，處1年以下有期徒刑
、拘役或1,000元以下罰金，致重傷者，處3年以下有期徒刑、拘
役或2,000元以下罰金。
